臺灣新竹地方法院民事判決　　　　　　　 94年度訴字第453號
原　　　告　永豐商業銀行股份有限公司
法定代理人　盧正昕
訴訟代理人　甲○○
被　　　告　松洲實業有限公司
　　　　　　　　　　　　號2樓.
兼法定代理　丙○○
人　　　　　　　　　　　239.
被　　　告　丁○○
　　　　　　　　　　　　弄61.
訴訟代理人　乙○○
被　　　告　戊○○○
　　　　　　　　　　　　239.
上列當事人間返還消費借貸款事件，本院於民國96年1月8日辯論
終結，判決如下：
    主  文
被告應連帶給付原告新臺幣伍佰肆拾萬玖仟陸佰玖拾壹元，及
如附表二所示之利息、違約金。
原告其餘之訴駁回。
訴訟費用由被告連帶負擔。
本判決第一項於原告以新臺幣壹佰捌拾貳萬元為被告供擔保後，
得假執行。但被告如於假執行程序實施前，以新臺幣伍佰肆拾
萬玖仟陸佰玖拾壹元為原告預供擔保，得免為假執行。
原告其餘假執行之聲請駁回。
    事實及理由
一、程序方面：
(一)、按法人因合併而消滅者，訴訟程序在因合併而設立或合併後
    存續之法人，承受其訴訟以前當然停止；承受訴訟人於得為
    承受時，應即為承受之聲明；聲明承受訴訟，應提出書狀於
    受訴法院，由法院送達於他造，民事訴訟法第169條、第175
    條第1項及第176條分別定有明文。經查，原告原名台北國際
    商業銀行股份有限公司，因依據銀行法第58條、金融機構合
    併法第5條第1項規定，自民國95年11月13日起與建華商業銀
    行合併，以台北國際商業銀行為消滅銀行，建華商業銀行為
    存續銀行，合併後存續銀行並更名為「永豐商業銀行股份有
    限公司」，有原告提出之行政院金融監督管理委員會95年9
    月8日金管銀（六）字第09500346220號函及公司變更登記表
    在卷可稽，則原告以合併後存續之法人向本院提出書狀聲明
    承受訴訟，核無不合，應予准許。
(二)、本件被告經合法通知，均未於言詞辯論期日到場，核無民事
    訴訟法第386條所列各款情形，爰依原告之聲請，准由其一
    造辯論而為判決。
二、原告起訴主張：被告松洲實業有限公司（下稱松洲公司）於
    92年2月7日邀同被告丙○○、丁○○、戊○○○為連帶保證
    人，與原告簽訂綜合授信約定書，被告丙○○、丁○○、戊○○○並允諾對於被告松洲公司與原告間之債務，於新臺幣
    （下同）10,000,000元之範圍內負連帶保證責任，且約定被
    告松洲公司對原告之任何一宗債務未依約清償或攤還本金，
    或票據退票、拒絕往來時，即喪失期限利益，所有債務應視
    為全部到期。嗣後被告松洲公司分別於93年2月24日、93年
    11月15日、94年3月30日向原告原告借款(1)150萬元、(2)150
    萬元、(3)200萬元、(4)200萬元、(5)400萬元，其借款期間為
    (1)93年2月24日起至95年2月24日止、(2)93年2月24日起至95
    年2月24日止、(3)93年11月15日起至94年12月15日止、(4)93
    年11月15日起至94年12月15日止、(5)94年3月30日起至95年9
    月30日止，其(1)、(2)、(3)、(4)筆借款均約定自撥貸日起按年
    利率百分之9固定計息，第(5)筆借款則按原告基準利率加碼
    年率百分之5.29機動計息，並隨原告基準利率變動而調整。
    又上開第(1)、(2)、(5)筆借款，被告松洲公司應自第一期起，
    本息平均攤還，而第(3)、(4)筆借款則每月支付利息，到期償
    還本金。詎被告松洲公司僅繳款至94年6月24日，且有多筆
    退票紀錄，依兩造簽訂之綜合授信約定書第5條約定，所有
    債務視為全部到期，被告松洲公司應償還其所欠之借款本金
    5,439,691元及依約應計之利息、違約金，而被告丙○○、
    丁○○、戊○○○為其連帶保證人，依法應就上開債務負連
    帶清償責任，為此爰依消費借貸、連帶保證及上開契約之法
    律關係提起本件訴訟，並聲明：被告應連帶給付原告5,439,
    691元，及如附表一所示之利息及違約金；並願供擔保，請
    准宣告假執行。
三、被告方面：
(一)、被告松洲公司、丙○○、戊○○○三人均未於言詞辯論期日
    到場，亦未提出準備書狀作何聲明或陳述。
(二)、被告丁○○未於最後言詞辯論期日到場，惟據其先前之陳述
    ，其主張綜合授信約定書上之簽名筆跡雖疑似為其所書寫之
    簽名，惟其並未為系爭借款之擔保等語資為抗辯，並聲明：
    原告之訴及假執行之聲請均駁回；如受不利之判決，願供擔
    保，請准宣告免為假執行。
四、得心證之理由：
(一)、原告主張被告松洲公司向其借貸而未清償之上開事實，業經
    其提出綜合授信約定書1份、借款撥貸書、歷史往來明細查
    詢各5份、第一類退票資料查詢2份為證，被告松洲公司、丙○○、戊○○○均未到庭爭執，亦未提出任何書狀作何答辯
    ，復為被告丁○○所不爭執，自堪信原告主張被告松洲公司
    向其借貸而未清償之事為真。
(二)、至被告丁○○主張綜合授信約定書上之簽名雖疑似其書寫之
    筆跡，惟其並未為系爭借款之擔保云云，然經證人即原告之
    員工黃茂彰證稱，其係處理被告之借款手續，於92年2月7日
    在被告松洲公司為對保手續，當時曾見過被告丁○○，此綜
    合授信約定書上之簽名應係被告丁○○所為之簽名（見本院
    96年1月12日言詞辯論筆錄），且經本院將系爭授信約定書
    之簽名字跡，連同被告丁○○所書寫之萬通銀行現金卡領用
    申請書暨卡約定書、大安商業銀行業務往來總印鑑卡、原告
    銀行本票各1張、台新國際商業銀行台幣往來印鑑暨資料卡2
    張等資料，送經內政部警政署刑事警察局鑑定，經以特徵比
    對法鑑定，認該類字跡之書寫習慣（包括：筆劃之相關位置
    、起筆、連筆、書寫方式等特徵）與綜合授信約定書之字跡
    相符，有內政部警政署刑事警察局95年8月25日刑鑑字第
    0950084401號鑑定書及筆跡鑑定說明(一)、(二)附卷可參，足見
    92年2月7日之綜合授信約定書確實係被告丁○○親自簽名無
    誤，故被告丁○○應為系爭借款之連帶保證人，而被告丁○○之上開辯稱，並不足採。
(三)、又原告主張被告松洲公司之上開五筆借款之違約金起算日，
    應分別自附表一所示之日期計算云云，惟查，兩造關於違約
    金係約定「借款人如未按期償付本金或繳納利息時，逾期六
    個月以內應另按約定利率之一成計算加付違約金，逾期六個
    月以上者，應另按約定利率之二成計算加付違約金」，有兩
    造簽訂之綜合授信約定書在卷可參，而兩造又約定利息或本
    金係按月給付，則於被告松洲公司未依約定時間繳納本息時
    ，始構成違約，違約金方能開始起算，兩造約定之本息既係
    按月給付，則被告應於計息滿一個月之隔日始有給付之義務
    ，如未於該日給付始構成違約，從而，違約金起算日與利息
    起算日並非同一天，故原告主張利息起算日與違約金起算日
    為同一天即附表一所示日期，並無理由。依原告所提之歷史
    往來明細查詢，其系爭借款之違約金起算日應按附表二起算
    ，而非如原告主張依附表一所示起算，是以，原告之請求於
    附表二所示之範圍內，為有理由，逾此範圍，則屬無據。
(四)、按消費借貸者，謂當事人一方移轉金錢或其他代替物之所有
    權於他方，而約定他方以種類、品質、數量相同之物返還之
    契約，民法第474條第1項定有明文；又按保證債務之所謂連
    帶，係指保證人與主債務人負同一債務，對於債權人各負全
    部給付之責任者而言，此就民法第272條第1項規定連帶債務
    之文義參照觀之甚明，最高法院45年台上字第1426號著有判
    例可資參照。經查，本件被告松洲公司既為系爭債務之債務
    人，而被告丙○○、丁○○、戊○○○既為其連帶保證人，
    依前揭說明，自應就其保證之債務負全部給付之責。
(五)、從而，原告本於消費借貸、連帶保證及上開契約之法律關係
    ，訴請被告連帶清償如主文第一項所示之本金、利息及違約
    金，即無不合，應予准許；至超過該範圍部分之請求，即屬
    無據，不應准許。
五、本件原告勝訴部分，兩造均陳明願供擔保，分別聲請宣告假
    執行或免為假執行，經核均無不合，爰分別酌定相當之擔保
    金額准許之。至原告敗訴部分，其假執行之聲請，已失所附
    麗，應予駁回。
六、本件事證已臻明確，兩造其餘主張、陳述及所提之證據，經
    審酌後，或與判決結果無涉，或與本件爭點無關，或無礙於
    本院前述之認定，爰不一一論述，附此敘明。
七、據上論結，本件原告之訴為一部有理由，一部無理由，依民
    事訴訟法第385條第1項前段、第79條、第85條第2項，第390
    條第2項、第392條第2項，判決如主文。
中　　華　　民　　國　　96　　年　　1　　月　　22 　　日
                  民事第一庭    法　官　黃珮禎
以上正本證明與原本無異。
如對本判決上訴，須於判決送達後20日內向本院提出上訴狀。
中　　華　　民　　國　　96　　年　　1　　月　　22 　　日
                                書記官　江靜玲
 附表一：
┌─┬─────┬─────────────┬────────────────────────┐
│編│ 計息本金 │     應 付 之 利 息       │       應 付 之 逾  期  違  約  金              │
│  │（新臺幣）├─────────┬───┼─────────┬──────────────┤
│號│          │     起 訖 日     │利 率 │     起 訖 日     │          利     率         │
├─┼─────┼─────────┼───┼─────────┼──────────────┤
│1 │530,154元 │自94年6月25日起至 │年息百│自94年6月25日起至 │逾期6個月以內者，按上開利率 │
│  │          │清償日止          │分之9 │清償日止          │百分之10，超過6個月以上者， │
│  │          │                  │      │                  │按上開利率百分之20計付違約金│
├─┼─────┼─────────┼───┼─────────┼──────────────┤
│2 │530,154元 │自94年6月25日起至 │年息百│自94年6月25日起至 │逾期6個月以內者，按上開利率 │
│  │          │清償日止          │分之9 │清償日止          │百分之10，超過6個月以上者， │
│  │          │                  │      │                  │按上開利率百分之20計付違約金│
├─┼─────┼─────────┼───┼─────────┼──────────────┤
│3 │896,166元 │自94年7月5日起至清│年息百│自94年7月5日起至清│逾期6個月以內者，按上開利率 │
│  │          │償日止            │分之9 │償日止            │百分之10，超過6個月以上者， │
│  │          │                  │      │                  │按上開利率百分之20計付違約金│
├─┼─────┼─────────┼───┼─────────┼──────────────┤
│4 │896,168元 │自94年7月5日起至清│年息百│自94年7月5日起至清│逾期6個月以內者，按上開利率 │
│  │          │償日止            │分之9 │償日止            │百分之10，超過6個月以上者， │
│  │          │                  │      │                  │按上開利率百分之20計付違約金│
├─┼─────┼─────────┼───┼─────────┼──────────────┤
│5 │2,587,049 │自94年7月31日起至 │年息百│自94年7月31日起至 │逾期6個月以內者，按上開利率 │
│  │元        │清償日止          │分之  │清償日止          │百分之10，超過6個月以上者， │
│  │          │                  │9.09  │                  │按上開利率百分之20計付違約金│
└─┴─────┴─────────┴───┴─────────┴──────────────┘
 附表二：
┌─┬─────┬─────────────┬────────────────────────┐
│編│ 計息本金 │     應 付 之 利 息       │       應 付 之 逾  期  違  約  金              │
│  │（新臺幣）├─────────┬───┼─────────┬──────────────┤
│號│          │     起 訖 日     │利 率 │     起 訖 日     │          利     率         │
├─┼─────┼─────────┼───┼─────────┼──────────────┤
│1 │530,154元 │自94年6月25日起至 │年息百│自94年7月25日起至 │逾期6個月以內者，按上開利率 │
│  │          │清償日止          │分之9 │清償日止          │百分之10，超過6個月以上者， │
│  │          │                  │      │                  │按上開利率百分之20計付違約金│
├─┼─────┼─────────┼───┼─────────┼──────────────┤
│2 │530,154元 │自94年6月25日起至 │年息百│自94年7月25日起至 │逾期6個月以內者，按上開利率 │
│  │          │清償日止          │分之9 │清償日止          │百分之10，超過6個月以上者， │
│  │          │                  │      │                  │按上開利率百分之20計付違約金│
├─┼─────┼─────────┼───┼─────────┼──────────────┤
│3 │896,166元 │自94年7月5日起至清│年息百│自94年8月5日起至清│逾期6個月以內者，按上開利率 │
│  │          │償日止            │分之9 │償日止            │百分之10，超過6個月以上者， │
│  │          │                  │      │                  │按上開利率百分之20計付違約金│
├─┼─────┼─────────┼───┼─────────┼──────────────┤
│4 │896,168元 │自94年7月5日起至清│年息百│自94年8月5日起至清│逾期6個月以內者，按上開利率 │
│  │          │償日止            │分之9 │償日止            │百分之10，超過6個月以上者， │
│  │          │                  │      │                  │按上開利率百分之20計付違約金│
├─┼─────┼─────────┼───┼─────────┼──────────────┤
│5 │2,587,049 │自94年7月31日起至 │年息百│自94年8月31日起至 │逾期6個月以內者，按上開利率 │
│  │元        │清償日止          │分之  │清償日止          │百分之10，超過6個月以上者， │
│  │          │                  │9.09  │                  │按上開利率百分之20計付違約金│
└─┴─────┴─────────┴───┴─────────┴──────────────┘
